# 反向购买后集团公司合并报表编制问题

提问人：tony868lamy 时间：2011-10-15 14:11:34
回复 nikankan 的帖子
建议加亮让更多网友加入讨论。
查看了各位的意见，个人观点还是：
第一，反向购买若不构成业务，就是一种基于企业合并而产生的另类资产收购行为。虽然，在法律上C为收购方，B公司为被收购方，但从会计上“控制权”归属的角度分析，C为被收购方。由于不构成业务因此不适用《企业合并准则》。
第二，在C公司合并报表层面，会计上的被收购方的净资产需要按照其公允价值并入，模拟计算出来的资产收购方所支付的对价与被收购资产的公允价值之差额按照权益性交易原则进行相关会计处理（即：在集团实论理论下作为股东之间权益交易而产生的一种博弈计入资本公积（溢价），不足冲减部分冲抵留存收益。）因此，这与我国准则中规定的股份支付的范畴存在一定的区别，因而不适用股份支付准则。具体分析如下：
（ 1 ）股份支付是指企业为获取职工和其他方提供服务而授予权益工具或者承担以权益工具为基础确定的负债的交易。
区别分析：反向购买中作为会计上认定的收购方企业（B公司）并未授予（发行）权益工具。
（ 2 ）股份支付的特征之一是：企业与职工或其他方之间发生的交易。以股份为基础的支付可能发生在企业与股东之间、合并交易中的合并方与被合并方之间或者企业与其职工之间，其中，只有发生在企业与其职工或向企业提供服务的其他方之间的交易，才可能符合股份支付准则对股份支付的定义。
区别分析：反向购买中作为会计上认定的收购方企业（B公司）未与其职工或向企业提供服务的其他方发生过交易，实际上是在集团层面收购方企业的股东与被收购方股东之间交易（即集团层面控制股东与非控制股东之间发生的交易）
第三，以权益结算的股份支付只是属于权益性交易中的一种，在我国现行的做法下权益性交易的范畴是非常宽广的，所以 17 号文要求按照权益性交易原则处理并不是说按股份支付准则操作。

回答人：chenyiwei
回复 jyzjhz 的帖子
对于“被购买的上市公司不构成业务的反向购买”这个问题，IFRS并无明确规定，目前多数是按照四大内部的指引处理。你提到的观点，EY也是这样理解的，但与财政部将其理解为权益性交易的观点不同。不过从我个人而言，认为作为权益性交易处理更加合理。
16.8 Reverse acquisitions involving a non-trading shell company The requirements for reverse acquisitions in IFRS 3, and the guidance provided by the standard, discussed above are based on the premise that the legal parent (accounting acquiree) has a business which has been acquired by the legal subsidiary (accounting acquirer). In some situations, this may not be the case, for example where a private entity arranges to have itself 'acquired' by a non-trading public entity as a means of obtaining a stock exchange listing. As indicated at 16 above, the standard notes that the accounting acquiree (legal acquirer) must meet the definition of a business (see 3.2 above) for the transaction to be accounted for as a reverse acquisition, [IFRS 3.B19], but does not say how the transaction should be accounted for where the accounting acquiree is not a business. It clearly cannot be accounted for as an acquisition of the legal acquiree by the legal acquirer under the standard either, if the legal acquirer has not been identified as the accounting acquirer based on the guidance in the standard. In our view, such a transaction should be accounted for in the consolidated financial statements of the legal parent as a continuation of the financial statements of the private entity (the legal subsidiary), together with a deemed issue of shares, equivalent to the shares held by the former shareholders of the legal parent, and a re-capitalisation of the equity of the private entity. This deemed issue of shares is, in effect, an equity-settled share based payment transaction whereby the private entity has received the net assets of the legal parent, generally cash, together with the listing status of the legal parent. Example 9.37: Reverse acquisition of a non-trading shell company Entity A is a non-trading public company with 10,000 ordinary shares in issue. On 31 December 2011, Entity A issues 190,000 ordinary shares in exchange for all of the ordinary share capital of Entity B, a private trading company, with 9,500 ordinary shares in issue. At the date of the transaction, Entity A has$85,000 of cash and the quoted market price of Entity A's ordinary shares is $12. The fair value of Entity B has been determined by an independent professional valuer as being $2,185,000, giving a value per share of $230. Following the transaction, apart from one non-executive director, all of the directors of Entity A resign and four new directors from Entity B are appointed to the Board of Entity A. As a result of Entity A issuing 190,000 ordinary shares, Entity B's shareholders own 95 per cent of the issued share capital of the combined entity (i.e. 190,000 of the 200,000 issued shares), with the remaining 5 per cent held by Entity A's existing shareholders. How should this transaction be accounted for in the consolidated financial statements of Entity A? As the shareholders of Entity A only retain a 5 per cent interest in the combined entity after the transaction, and the Board is dominated by appointees from Entity B, this cannot be accounted for as an acquisition of Entity B by Entity A. Also, as a result of Entity A being a non-trading cash shell company, and therefore not comprising a business (see 3.2 above), it cannot be accounted for as a reverse acquisition of Entity A by Entity B either. The consolidated financial statements should reflect the substance of the transaction which is that Entity B is the continuing entity, therefore the principles and guidance on the preparation and presentation of the consolidated financial statements in a reverse acquisition set out in IFRS 3 should be applied in this transaction by analogy. However, as the transaction is not a business combination under IFRS 3, the transaction effectively involves a share-based payment transaction under IFRS 2 (see Chapter 28) whereby Entity B is deemed to have issued shares in exchange for the $85,000 cash held by Entity A together with the listing status of Entity A. However, the listing status does not qualify for recognition as an intangible asset, and therefore needs to be expensed in profit or loss. Under IFRS 2. for equity-settled share-based payments transactions, an entity measures the goods or services received, and the corresponding increase in equity, directly at the fair value of the goods or services received, unless that fair value cannot be estimated reliably. If the entity cannot estimate reliably the fair value of the goods and services received, the entity measures the amounts, indirectly, by reference to the fair value of the equity instruments issued. [IFRS 2.10]. For transactions with non-employees, IFRS 2 presumes that the fair value of the goods and services received is more readily determinable. [IFRS 2.13]. This would suggest that the increase in equity should be based on the fair value of the cash and the fair value of the listing status. However, it is unlikely that a fair value of the listing status can be reliably estimated, therefore the increase in equity should be measured by reference to the fair value of the shares that are deemed to have been issued. Indeed, even if a fair value could be attributed to the listing status, if the total identifiable consideration received is less than the fair value of the equity given as consideration, the transaction should be measured based on the fair value of the shares that are deemed to be issued. [IFRS 2.13A]. Given that the existing shareholders of Entity A have a 5 per cent interest in the combined entity, Entity B would have had to issue 500 shares for the ratio of ownership interest in the combined entity to be the same. Based on the fair value of an Entity B share of$230, the accounting for the deemed share-based payment transaction is: $$ Cash received85,000 Listing expense (income statement)30,000 Issued equity (500 × $230) 115,000 As Entity B is a private entity, it may be that a more reliable basis for determining the fair value of the deemed shares issued would have been to use the quoted market price of Entity A's shares at the date of the transaction. On this basis, the issued equity would have been $120,000 (10,000 × $12), giving rise to a listing expense of $35,000. In summary, the accounting for this transaction is similar in many respects to that which would have been the case if the transaction had been accounted for as a reverse acquisition;
the main difference being that no goodwill arises on the transaction, and that any amount that would have been so recognised is accounted for as a listing expense. Indeed, if the transaction had been accounted for as a reverse acquisition, the overall effect may have been the same if an impairment loss on the 'goodwill' had been recognised.

提问人：呼叫帮助 时间：2017-02-26 13:06:15
老师不构成业务的反向购买是不能适用合并准则的，请问是否适用非货币性资产交易准则？

回答人：chenyiwei
也不适用。非货币性资产交换准则只适用于传统的非金融资产之间的交换，且不能涉及企业合并等特殊交易事项。